臺灣高雄地方法院民事判決
110年度醫字第4號
原      告  楊勝仲    住○○市○○區○○街000號
訴訟代理人  顏福松律師
被      告  楊椒喬  
訴訟代理人  劉佳強律師
上列當事人間請求損害賠償事件，本院於民國111年9月27日言詞
辯論終結，判決如下：
    主      文
原告之訴及假執行之聲請均駁回。
訴訟費用由原告負擔。
    事實及理由
一、原告主張：伊於民國108年5月18日因左手拇指板機指而至活
    力得中山脊椎外科醫院（下稱活力得醫院）就診，由被告看
    診，並依被告排定於108年5月20日進行左手大拇指韌帶鬆解
    手術（下稱系爭手術），但伊於縫合時即感到與前次被告為
    其進行右手拇指扳機指手術時不同，麻醉消退後，伊發覺左
    手大拇指自施術處以上至指尖全無感覺，以尖銳物品碰觸亦
    無疼痛感，縫合處腫脹，觸摸患處有疼痛及觸電感覺，左手
    拇指無法動作，只能單用右手扣衣服扣子，伊在術後回診時
    ，被告並未如前次進行右手扳機指手術時表明手術成功，反
    而先後以「左右手大拇指神經走向不同」、「神經長期壓迫
    造成麻痺感」、「作放鬆手術後，有麻痺感屬正常現象」等
    理由解釋伊之症狀，伊乃持續回診至108年9月18日，並依被
    告指示自108年7月24日起至同年10月16日止復健12次，但症
    狀均無改善，伊自行打聽發現於回診中被告要求伊自費施打
    之藥物為神經修補藥物，伊乃詢問被告左手拇指神經是否受
    損、得否進行顯微手術修補，但被告仍不置可否，僅對伊表
    示復健可完全回復。但於108年9月底，伊見左手拇指症狀遲
    未改善，乃前往高雄市立小港醫院（下稱小港醫院）求診，
    經診治後於同年月26日住院並接受左手拇指橈神經修補接合
    術，於同年月27日出院，並持續復健，但約半年後，小港醫
    院醫師即對伊表示左手拇指已無法進一步回復至更佳狀態，
    伊左手拇指遺存無法出力、動作不靈活之永久性後遺症。則
    被告為伊進行系爭手術過程造成伊左手拇指神經損傷，又於
    伊回診期間有意隱瞞施行手術過失，或疏於發現，竟未及時
    採取有效之治療方式即縫合神經，待伊無法忍受而另行求醫
    時，病況延宕而較諸即時醫治所能回復之程度為差，自有過
    失而應負侵權行為之損害賠償責任。又伊左手拇指遺存無法
    出力、動作不靈活之永久性後遺症，勞動能力因而減損，應
    得請求賠償新臺幣（下同）50萬元，且伊因此在生活上產生
    不便，於精神上自受有痛苦，而伊正值壯年，日後尚須忍受
    如此不便達數十年之久，應得請求賠償非財產上損害50萬元
    ，合計應得向被告請求賠償100萬元，為此爰依民法第184條
    第1項前段規定提起本訴等語。並聲明：㈠被告應給付原告10
    0萬元及自起訴狀繕本送達翌日起至清償日止按週年利率5%
    計算之利息。㈡願供擔保，請准宣告假執行。
二、被告則以：原告於108年5月18日因左手拇指板機指而至活力
    得醫院就診，伊看診後診斷為「手指屈肌腱狹窄性肌腱鞘炎
    」，需進行韌帶鬆解手術以為治療，乃向原告說明手術及麻
    醉風險後，經原告簽訂手術同意書及麻醉同意書，安排於10
    8年5月20日進行系爭手術，手術過程正常、順利，術後原告
    於108年5月21日、同年月29日進行傷口換藥及拆線，期間原
    告均未主訴有何特殊症狀或不適感之異常反應，嗣原告於手
    術後時隔2個月之久的108年7月20日復行回診，方主訴其左
    手手指有疼痛及麻木感，而以系爭手術是針對左手拇指肌腱
    與腱鞘沾黏處所為之手術，左手拇指橈神經修補接合術則是
    針對橈神經所為之手術，二者於醫學上根本非屬同區塊及屬
    性，不可能因伊所進行之系爭手術肇致原告左手拇指橈神經
    受損，況且若是確因伊所為之系爭手術有疏失，肇致原告左
    手拇指橈神經受損，或有原告所主張左手大拇指自施術處以
    上至指尖全無感覺，以尖銳物品碰觸亦無疼痛感，縫合處腫
    脹，觸摸患處有疼痛及觸電感覺，左手拇指無法動作等症狀
    ，對於原告術後生活已有重大影響，豈有延宕近2個月方才
    回診之情。其次，原告於108年7月20日回診時即向伊主訴左
    手大拇指有疼痛及麻木感，但因造成手部疼痛、麻木之原因
    多端，且原告既然時隔近2個月之久始行回診，足徵其術後
    狀況良好，難認是因系爭手術造成，伊遂向原告說明上情以
    後，先為原告安排復健，並施打地賽松、舒克痛、美保朗，
    以觀察並評估症狀有無緩解，若經觀察、評估後仍未改善，
    則再行為原告做進一步之精密檢查以確認病因為何，此為醫
    療上常見之作法，期間並無違反醫療常規之處。而伊為原告
    施打之美保朗，於醫學臨床上用於因糖尿病、病毒感染、勞
    損、長期受壓、腫瘤或藥物影響神經而感到指尖、指端、手
    、腳麻痺、周邊麻痛之患者，以觀察症狀是否改善或解緩之
    治療方式，應難以伊為原告施打美保朗，即認伊明知原告左
    手拇指橈神經受有損傷。再者，原告並未敘明伊有無違反醫
    療常規、有無過失、過失是發生於手術過程中或診斷判斷中
    ，乃至於過失與原告所受損害間是否存有因果關係，只以其
    於小港醫院接受左手拇指橈神經修補接合手術之結果即反推
    伊必有過失，實屬倒果為因，是原告未就伊具有過失且過失
    與其所受損害間具有相當因果關係等節負舉證之責，應不得
    向伊請求賠償等語，資為抗辯。並聲明：㈠原告之訴駁回。㈡
    如受不利判決，願供擔保請准宣告免為假執行。
三、兩造不爭執事項：
　㈠原告於108年5月18日因左手拇指板機指而至活力得醫院就診
    ，由被告看診，並排定於同年月20日開刀治療。
　㈡被告於108年5月20日為原告左手大拇指進行系爭手術。
　㈢原告於系爭手術後在108年5月21日、同年月29日至活力得醫
    院回診進行換藥、拆線。
　㈣原告復於108年7月20日、同年月24日、同年8月7日、同年月1
    9日、108年9月18日至活力得醫院回診，並於108年7月24日
    起至同年10月16日復健治療共12次。
　㈤原告因左手拇指神經慢性損傷併發神經瘤而於108年9月26日
    至小港醫院住院並接受左手拇指橈神經修補接合術，於同年
    月27日出院。
　㈥原告為66年4月23日生，進行系爭手術時待業中。
四、得心證之理由
　　按因故意或過失，不法侵害他人之權利者，負損害賠償責任
    ，民法第184條第1項前段定有明文。經查：
　㈠原告於108年5月18日因左手拇指板機指而至活力得醫院就診
    ，由被告看診，並按排定於同年月20日由被告為原告左手大
    拇指進行系爭手術。原告術後於108年5月21日、同年月29日
    至活力得醫院回診進行換藥、拆線，嗣復於108年7月20日、
    同年月24日、同年8月7日、同年月19日、108年9月18日至活
    力得醫院回診，並於108年7月24日起至同年10月16日復健治
    療共12次。另原告因左手拇指神經慢性損傷併發神經瘤而於
    108年9月26日至小港醫院住院並接受左手拇指橈神經修補接
    合術，於同年月27日出院等節，為兩造所不爭執，自堪認定
    。
　㈡原告固主張伊所受左手拇指神經損傷，為被告為其進行系爭
    手術過程造成，被告應負侵權行為之損害賠償責任云云。惟
    ：
　⒈經本院囑託衛生福利部醫事審議委員會（下稱醫審會）鑑定
    ，鑑定結果認為：依病程研判，如係因手術直接導致大拇指
    橈側神經斷裂，病人應會於手術後立即出現麻痛症狀，而依
    小港醫院手術記錄，原告神經斷裂處與扳機指手術路徑相近
    ，故醫療上無法排除因手術造成神經損傷，惟依108年5月21
    日、同年月29日活力得醫院之門診病歷記錄，原告於術後至
    被告門診回診時，並無麻木感之相關主訴，直至同年7月20
    日即術後2個月，原告始自行至被告門診回診，並主訴左手
    大拇指疼痛及麻木感，因此臨床上，無法認定原告左手拇指
    神經慢性損傷併發神經瘤，與108年5月20日被告進行系爭手
    術有關，從而即無法認定被告進行系爭手術過程有何疏失等
    語，有醫審會鑑定書附卷可佐（見醫字卷第147至151頁），
    而醫審會與兩造均無密切之利害關係，復具有醫療專業，其
    按本院所提供原告於活力得醫院、小港醫院之病歷資料，本
    於醫療專業所為之上開鑑定結果，自可採信，是據原告回診
    情況上無從認定原告左手拇指神經慢性損傷併發神經瘤，與
    系爭手術有關。
　⒉原告雖以其於系爭手術縫合時即感到與前次被告為其進行右
    手拇指扳機指手術時不同，麻醉消退後，其發覺左手大拇指
    自施術處以上至指尖全無感覺，以尖銳物品碰觸亦無疼痛感
    ，縫合處腫脹，觸摸患處有疼痛及觸電感覺，左手拇指無法
    動作，只能單用右手扣衣服扣子，在術後回診時，被告並未
    如前次進行右手扳機指手術時表明手術成功，且其於該段時
    間未有任何手指外傷，足見被告進行系爭手術確有疏失，造
    成其左手拇指神經損傷云云。惟醫師於術後未直接表明手術
    是否成功，尚不能代表手術失敗，且縱認原告於該段期間未
    有任何手指外傷，是否即能逕認原告左手拇指神經損傷是被
    告進行系爭手術造成，亦非無疑。又據病歷資料所示，原告
    於系爭手術後在108年5月21日、同年月29日至活力得醫院回
    診進行換藥、拆線時，並未向被告表明有異常不適，有活力
    得醫院病歷資料附卷可查（見病歷卷），而原告主張其當時
    即已表明左手拇指有異常不適感，是被告未認真傾聽或聽後
    誤判其所述為術後一般疼痛等節，並未舉證以實其說，況原
    告嗣已自認於108年5月間2次回診並未做麻木感之陳述（見
    醫字卷第168頁），且若如原告所述，其於系爭手術麻醉消
    退後，即發覺左手大拇指自施術處以上至指尖全無感覺，以
    尖銳物品碰觸亦無疼痛感，縫合處腫脹，觸摸患處有疼痛及
    觸電感覺，左手拇指無法動作，只能單用右手扣衣服扣子，
    實已嚴重影響日常生活，豈有可能於108年5月29日回診後，
    將近2個月時間均未至被告處就診，反應上開病情，請求治
    療改善，直至108年7月20日始復行就醫表明症狀，是原告上
    開主張，委無足採。
　⒊至原告雖另主張其於108年5月21日、同年月29日回診時已有
    麻木感，但因症狀輕微，且前有一次右手扳機指手術成功之
    經驗，信任被告，而於回診時未作麻木感之陳述云云。惟原
    告於108年5月21日、同年月29日回診時乃分別向被告主訴手
    術傷口疼痛、手術傷口疼痛有稍微改善，有活力得醫院病歷
    資料附卷可查（見病歷卷），足見其雖曾歷經一次被告為其
    施行扳機指手術成功，但於回診時仍會陳明術後狀況，且正
    因為其曾經歷過相同手術，如有不同情況，衡情應會有所警
    惕而詢問被告為何有不同感覺，是原告上開主張，委無足採
    。
　⒋綜上所述，臨床上無法認定原告左手拇指神經慢性損傷併發
    神經瘤，與108年5月20日被告進行系爭手術有關，此外，原
    告就其左手拇指神經損傷是被告施行系爭手術疏失所致，又
    無其他舉證以實其說，其上開主張，自非可採。
　㈢原告復主張被告於其回診期間有意隱瞞施行手術過失，或疏
    於發現，竟未及時採取有效之治療方式即縫合神經，導致病
    況延宕而較諸即時醫治所能回復之程度差，被告就此自有過
    失，應負侵權行為之損害賠償責任云云。惟：
　⒈經本院囑託醫審會鑑定，鑑定結果認為：臨床上，感覺神經
    損傷之典型症狀即為麻痛感、感覺喪失等，此類病人使用維
    生素B12，有助於神經修復，惟如神經已斷裂，則仍須以手
    術重建，本案依原告6次回診之病歷記錄，原告自108年7月2
    0日即第3次回診時，雖已有主訴左手拇指麻痛感，惟此類手
    術後，許多病人會有麻痛情形發生，臨床上，究觀察多久期
    間始應以手術治療，並無常規；故本案被告給予相關藥物治
    療，可見仍有給予神經損傷相關治療，與準備進一步釐清麻
    痛之精確範圍及症狀出現起始時間、給予適當治療之建議，
    尚難認有疏失，亦無延誤，另即使提早以手術治療接合神經
    ，是否即能有效治療，亦難判定等語，有醫審會鑑定書在卷
    足憑（見醫字卷第147至151頁），而醫審會鑑定書可資採信
    ，已如前述，足見被告先給予相關藥物治療、進行觀察，並
    無疏失，且不能認定提早以手術治療接合神經，原告復原程
    度定會較諸現況為佳。
　⒉原告雖主張於108年8、9月間曾在其他醫院就診，其他2位醫
    師都是看診一次即斷定原因，而被告經其多次提醒仍然未做
    神經斷裂之相關處置，應有疏失云云。惟據醫審會鑑定書所
    示，進行系爭手術此類手術後，許多病人都會有麻痛情況發
    生，臨床上觀察多久方應以手術治療，並無常規，是以本難
    以被告與其他醫師觀察、判定時間不同，即認被告具有疏失
    ，況且原告縱便提早以手術治療，亦難判定必能獲得有效治
    療，已如前述，是原告上開主張，亦非可採，且原告聲請訊
    問證人即其在小港醫院之看診醫師劉文智，以證明其至劉文
    智處就診時，症狀是否足以斷定左手拇指神經斷裂，亦無調
    查之必要。
　⒊綜上所述，被告於原告108年7月20日起各次回診主訴有左手
    大拇指有麻痛感時，先以藥物、復健治療並進行觀察，而未
    為即以手術等其他治療方式，難認有所過失，原告上開主張
    ，尚非可採。
　㈣、原告雖聲請本院囑託長庚醫療財團法人高雄長庚紀念醫院
      鑑定其勞動能力減損程度，以證明其受有勞動能力減損情
      形，惟依諸前述，被告無庸對原告負侵權行為之損害賠償
      責任，是本院自無鑑定原告勞動能力減損程度之必要，附
      此敘明。
五、綜上，原告之左手拇指神經損傷無從認定是被告進行系爭手
    術所致，且被告於原告回診時先以藥物、復健治療，進行觀
    察，而未即以手術等其他治療方式，並無過失，且亦無從認
    定提早以手術治療，原告即得獲得有效治療。從而，原告依
    民法第184條第1項規定，請求被告給付100萬元及自起訴狀
    繕本送達翌日起至清償日止按週年利率5%計算之利息，為無
    理由，應予駁回。又原告之訴既經駁回，其假執行之聲請即
    失所附麗，應併與駁回。　 
六、本件事證已臻明確，兩造其餘之攻擊防禦方法核與判決結果
    不生影響，毋庸一一論列，併此敘明。
七、據上論結，本件原告之訴為無理由。依民事訴訟法第78條，
    判決如主文。　　
中　　華　　民　　國　　111 　年　　10　　月　　13　　日
                  民事第二庭  法　官　楊淑儀
以上正本係照原本作成。
如對本判決上訴，須於判決送達後20日內向本院提出上訴狀。如
委任律師提起上訴者，應一併繳納上訴審裁判費。
中　　華　　民　　國　　111 　年　　10　　月　　13　　日
                              書記官　詹立瑜